臺灣高等法院臺中分院刑事判決　　　　　　　　　　九十一年度上訴字第五四八號
　　上　訴　人　臺灣台中地方法院檢察署檢察官
　　上　訴　人
　　即　被　告　丙○○
　　　　　　　　乙○○
　　共　　　同
　　指定辯護人　本院公設辯護人　甲○○
右上訴人因被告強盜案件，不服臺灣台中地方法院九十一年訴字第四一六號中華民國
九十一年三月八日第一審判決（起訴案號：臺灣台中地方法院檢察署九十一年度偵字
第四○七號），提起上訴，本院判決如左：
    主      文
原判決撤銷。
丙○○、乙○○共同意圖為自己不法之所有，攜帶兇器，以強暴至使不能抗拒，而取
他人之物，丙○○，累犯，處有期徒刑柒年拾月；乙○○，處有期徒刑柒年肆月。扣
案之瑞士刀壹把、電擊棒壹支、螺絲起子壹支，均沒收。
　　事      實
一、丙○○曾有搶奪、竊盜、妨害自由、詐欺等前科，最近一次於民國九十年四月間
    ，因犯竊盜罪，經台灣台中地方法院判處有期徒刑五月確定，甫於九十年十月十
    五日執行完畢，乙○○則曾有竊盜前科，二人素行均屬不良，詎二人竟意圖為自
    己不法所有，並基於共同犯意之聯絡，於九十年十二月二十八日凌晨零時許，由
    丙○○持其所有客觀上可供兇器使用之瑞士刀一支，乙○○則持其所有客觀上可
    供兇器使用之電擊棒及螺絲起子各一支，在台中市○○路與柳川東路口，攔下戊○○所駕駛之車號七Ｐ—三三八號營業小客車，佯稱要到台中市榮民總醫院，致
    戊○○不疑有他而予以搭載。嗣途經台中市○○○路與環中路口時，丙○○即要
    求戊○○右轉環中路行駛慢車道，約行駛十數公尺後，丙○○要求戊○○停車，
    並持瑞士刀抵住戊○○右手腋下，以台語恫嚇戊○○稱：「兄弟你不要怕，我不
    會對你怎樣，兄弟在跑路，你拿一千元給我，我們就走」等語，而當場施以強暴
    ，至使戊○○不能抗拒，任由丙○○搜取其外套口袋內之新台幣（下同）五百元
    紙鈔一張及車內煙灰缸內之十元及五元硬幣各二十枚共三百元，丙○○等猶感不
    足，以瑞士刀刀柄敲擊戊○○右前額並罵稱：「幹你娘，我不管，你把錢拿出來
    就好」等語，並命戊○○將車鑰匙拔下交予之。戊○○趁機佯稱丙○○如不相信
    ，可讓乙○○來搜身，丙○○遂叫乙○○由後座下車，走到駕駛座打開車門，以
    右手抓住戊○○之衣領，戊○○順勢下車，假裝交付鑰匙，趁乙○○未及反應之
    際，順勢推開乙○○後，往台中港路方向逃逸並利用行動電話報警。丙○○、乙○○發現戊○○逃跑後，即沿台中港路機車道高速公路涵洞步行逃逸。嗣經警據
    報後，於同日凌晨一時許，在台中市○○○路機車道高速公路涵洞下當場捕獲丙○○及乙○○，並在丙○○身上扣得硬幣三百元及瑞士刀，在乙○○身上扣得紙
    鈔五百元，電擊棒及螺絲起子各一支。
二、案經戊○○訴由台中市警察局第六分局報請臺灣臺中地方法院檢察署檢察官偵查
    起訴。
　　理      由
一、訊據上訴人即被告丙○○、乙○○固坦承於右揭時、地搭乘被害人戊○○駕駛之
    營業小客車，並拿取被害人所有之現金紙幣及硬幣共八百元等情不諱，惟均否認
    有強盜犯行，被告丙○○辯稱：當時因為乙○○想小便才停車及打電話，伊因車
    資與被害人發生爭吵，伊有罵三字經，並未拿出瑞士刀，因一時貪念而拿八百元
    ，是恐嚇取財並非強盜云云；被告乙○○則辯稱：伊上計程車之後就在睡覺，不
    知道計程車轉向環中路行駛，而在環中路行進之中，因伊尿急所以叫被害人停車
    ，伊下車小便完回與被害人擦身而過，並未抓被害人衣領，伊身上之五百元是丙○○還的錢云云。惟查：
  (一)右揭犯罪事實，業經被害人戊○○於警訊中及本院審理時指訴綦詳，且被告丙○○亦坦承有於右揭時地搭乘被害人駕駛之營業小客車，並拿取被害人所有之五百
    元紙鈔及三百元硬幣等情，本院復衡諸被告二人自台中市○○路與柳川東路口搭
    車欲至榮總，正常行駛路線係沿台中港路通過國道一號中山高速公路下方之台中
    港路直行，應無在中港路右轉人車稀少之環中路行駛數十公尺要求被害人停車之
    理？且被害人與被告二人並不認識，亦無宿怨，若非果有其事，被害人豈會棄車
    逃逸，復攀誣被告二人？故被害人上開指訴應堪採信。被告丙○○辯稱並未拿出
    瑞士刀抵住被害人腋下云云，顯係卸責之詞，不足採信。
  (二)被告二人雖辯稱因被告乙○○尿急才要求被害人右轉環中路十數公尺後停車，被
    告乙○○亦供稱其有下車小便云云，惟查：被告乙○○於警訊中則供稱：丙○○
    說要在那裡下車，伊不清楚為何要下車，伊當時在打電話，只大約聽到丙○○向
    司機借一千元，而司機只借五百元後，渠等就下車，司機也開車離去等語（見偵
    查卷第十一頁），而於原審則改稱：伊沒有叫被害人走環中路，當時伊在睡覺--
    --伊尿急方便完之後司機就不在了等語（見原審卷第十四、三九頁），於本院審
    理時則又供稱：因為丙○○與被害人吵架，伊過去勸架，伊並沒有一起去強盜。
    當時計程車在大路上，伊告訴計程車開到小路去，伊想上廁所，結果上廁所回來
    ，被害人就跑了，伊與被害人擦身而過有擦撞到他等語（見本院卷第四八頁），
    核被告乙○○先後供詞關於何人要求被害人開至環中路及有無下車如廁等情節，
    先後供述矛盾，顯屬臨訟杜撰之詞，不足採信。從而被告二人辯稱係因被告乙○○想如廁才要求被害人右轉環中路云云，顯不足採信。
  (三)又查被告丙○○持瑞士刀抵制被害人腋下，要求被害人拿出一千元，於客觀上應
    已達於至使被害人不能抗拒之程度，且被害人於本院審理時亦陳稱當時已無法抗
    拒等語，被告丙○○辯稱僅係恐嚇取財云云，顯不足採信。另被告乙○○於被害
    人向被告丙○○佯稱可請其搜索車內是否仍有現金時，曾下車走至駕駛座旁開門
    並抓住被害人衣領等情，業經被害人供述如前，顯見被告乙○○與被告丙○○間
    有犯意聯絡及行為分擔甚明。被告乙○○辯稱伊不知情云云，顯係卸責之詞，被
    告丙○○亦附和稱被告乙○○不知情云云，應屬迴護之詞，均不足採信。此外並
    有贓物保管收據乙紙及警員所製作之職務報告乙份、現場圖乙紙附卷與被告所有
    之瑞士刀、電擊棒及螺絲起子各一支扣案可證，故被告二人上開加重強盜犯行應
    堪認定。
二、按刑法所稱之「兇器」係指具有危險性，而可資行兇之器具而言。兇器種類如何
    並無限制，凡依社會之一般觀念，足認為有使人之身體安全發生危險性之器具均
    屬之。查本件被告丙○○所攜帶之瑞士刀，被告乙○○所攜帶之電擊棒及螺絲起
    子，在客觀上足以危害人之生命、身体，應屬兇器無訛。次按懲治盜匪條例業經
    廢止，刑法第第三百三十條並經同日修正，均於九十一年一月三十日經總統公布
    ，於同年二月一日生效。又懲治盜匪條例雖經廢止，但因廢止該條例之同時，已
    修正刑法相關法條，立法目的旨在以修正後之刑法相關法條取代該條例部分相關
    法條，且因該條例廢止前，與新修正之刑法相關條文，均有刑罰規定，就此而言
    ，自屬刑法第二條第一項所謂之行為後法律之變更，是本件應就行為時有效之懲
    治盜匪條例，與裁判時修正後之刑法相關條文比較適用，兩相比較之結果，以新
    修正之刑法第三百二十八條第一項、第三百三十條較有利於行為人，依刑法第二
    條第一項前段自應適用裁判時新修正之刑法處斷，合先敘明。
三、核被告二人所為，均犯修正後刑法第三百三十條第一項、第三百二十一條第一項
    第三款攜帶兇器加重強盜罪。被告二人間，有犯意聯絡、行為分擔，為共同正犯
    。又被告丙○○曾於九十年四月間，因犯竊盜罪，經台灣台中地方法院判處有期
    徒刑五月確定，甫於九十年十月十五日執行完畢，此有台灣台中地方法院檢查署
    刑案資料查註紀錄表在卷可稽，其於五年內再犯本件有期徒刑以上之罪，為累犯
    ，應依法加重其刑。原審判決固非無見，惟：懲治盜匪條例業經廢止，刑法第三
    百三十條並經同日修正，均於九十一年一月三十日經總統公布，於同年二月一日
    生效，比較新舊法，應適用修正後之刑法第三百三十條之規定，原審誤認適用修
正前刑法第三百三十條之規定，顯有未洽，被告二人上訴仍執前詞否認犯罪雖為
    無理由，惟檢察官上訴指摘原審判決適用法律不當，為有理由，自應由本院撤銷
    改判。爰審酌被告二人之素行不良、犯罪動機、目的、手段、所生危害、本次強
    盜財物僅有一千元及犯罪後仍未坦承犯行等一切情狀，分別量處如主文所示之刑
    。另扣案之瑞士刀一把，為被告丙○○所有；扣案之電擊棒一支、螺絲起子一支
    ，為被告乙○○所有，業據被告二人供明在卷，且上開物品均為被告二人共同犯
    罪所用之物，故應依刑法第三十八條第一項第二款宣告沒收。
四、據上論斷，應依刑事訴訟法第三百六十九條第一項前段、第三百六十四條、第二
    百九十九條第一項前段，刑法第二條第一項前段，第二十八條、修正後第三百三
    十條第一項、第三百二十一條第一項第三款、第四十七條、第三十八條第一項第
    二款，判決如主文。
本案經檢察官丁○○到庭執行職務。
中      華      民      國　    九十一     年     六      月    十九　　日
                                臺灣高等法院臺中分院刑事第八庭
                                      審判長法  官  羅　得　村
                　　　法　官  陳　賢　慧
                                      　　　法　官  陳  毓  秀
右正本證明與原本無異。
如不服本判決應於收受送達後十日內向本院提出上訴書狀，其未敘述上訴之理由者並
得於提起上訴後十日內向本院補提理由書（均須按他造當事人之人數附繕本）。
　　　　　　　　　　　　　　　　　　　　　　書記官  吳　宗  玲
中      華      民      國　    九十一     年     六      月    二十　　日
附錄本案論罪科刑主要法條：
刑法第三百二十一條第一項第三款：
  犯竊盜罪而有左列情形之一者，處六月以上五年以下有期徒刑：
  三、攜帶兇器而犯之者。
刑法第三百二十八條第一項：
　意圖為自己或第三人不法之所有，以強暴、脅迫、藥劑、催眠術或他法，至使不能
　抗拒，而取他人之物或使其交付者，為強盜罪，處五年以上有期徒刑。
刑法第三百三十條第一項：
  犯強盜罪而有第三百二十一條第一項各款情形之一者，處七年以上有期徒刑。
                                                                  　　　Ｒ
